臺灣高等法院臺南分院民事裁定　100年度抗更(一)字第2號
抗　告　人　財團法人法律扶助基金會
法定代理人　吳景芳
相　對　人　簡碧燕
上列抗告人因與相對人間聲請確定訴訟費用額事件，對於中華民
國九十九年十一月二十五日臺灣嘉義地方法院裁定（九十九年度
聲字第四二一號）提起抗告，裁定後由最高法院發回更審，本院
裁定如下：
    主    文
原裁定廢棄。
相對人應負擔之訴訟費用額確定為新台幣貳萬仟貳佰柒拾元，
及自本裁定送達翌日起至清償日止，按週年利率百分之五計算之
利息。
抗告及發回前再抗告訴訟費用各新台幣壹仟元由相對人負擔。
    理    由
一、抗告意旨略以：伊係具有獨立人格之法人，分會僅係受伊管
    轄之分支機構，並未登記為法人；法律扶助法關於伊與所屬
    分會所辦理業務事項之規定，僅係同一法人內部間各機關之
    事務分配規定，伊既統籌管理法律扶助經費，就關於分會辦
    理上開費用返還業務範圍之事項，以伊名義提出確定訴訟費
    用額之聲請，並無不合。伊所屬嘉義分會就受扶助人陳玉玲
    、陳姵蓉及陳怡婷（下稱陳玉玲）對於相對人請求損害賠償
    事件，准予扶助而支出律師酬金新臺幣（下同）三萬元及提
    解費用五千八百元，伊請求相對人負擔上開費用，係屬伸張
    或防衛權利所必要之費用，依法律扶助法第三十五條規定，
    視為訴訟費用之一部。原裁定認伊所屬嘉義分會方為適格之
    當事人，且該分會為受扶助人支出之律師酬金及提解費用並
    非訴訟費用，所為駁回伊聲請確定訴訟費用額之裁定，自有
    違誤；爰依法提起本件抗告等語。
二、按分公司為受本公司管轄之分支機構，並無獨立之財產，為
    謀訴訟上便利，現行判例雖從寬認分公司就其業務範圍內之
    事項涉訟，有當事人能力，但不能執此而謂關於分公司業務
    範圍內之事項，不得以總公司名義起訴，最高法院著有六十
    六年台上字第三四七０號判例可資參照。查本案訴訟當事人
    陳玉玲等與相對人間請求損害賠償事件，前經抗告人所屬嘉
    義分會准予法律扶助，由該分會扶助其等進行民事第一審程
    序。次查抗告人依法律扶助法第十條第三款規定，既係統籌
    管理法律扶助經費，各分會不過係抗告人管轄之分支機構，
    其與抗告人間，在實體法上之權利主體仍屬單一且不可分割
    之同一法人，依上開說明，關於分會辦理上開費用返還、確
    定訴訟費用額等業務範圍之事項，抗告人自非不得以自己名
    義為之，合先敘明。
三、再按法院未於訴訟費用之裁判確定其費用額者，第一審受訴
    法院於該裁判有執行力後，應依聲請以裁定確定之。依第一
    項確定之訴訟費用額，應於裁定送達之翌日起，加給按法定
    利率計算之利息，民事訴訟法第九十一條第一項、第三項分
    別定有明文。又按法律扶助基金會分會給予無資力者之法律
    扶助為訴訟之代理或辯護者，就扶助事件所支出之酬金及必
    要費用，視為訴訟費用之一部。因法律扶助而由分會支出之
    酬金及必要費用，得向負擔訴訟費用之他造請求。分會得據
    受扶助人有執行力之執行名義，聲請確定訴訟費用額及強制
    執行，此觀法律扶助法第二條第四款、第十三條、第十九條
    第二項第一款、第三十五條第一項、第二項、第四項規定自
    明。至於當事人確有不能自為訴訟行為，必須委任訴訟代理
    人代理之情形所支出之訴訟代理人費用，如可認為伸張權利
    或防禦上所必要者，應屬訴訟費用之一種，於必要限度內，
    得令敗訴人賠償（司法院院字第二○五號解釋參照）。
四、查，抗告人因其受扶助人陳玉玲等與相對人間請求損害賠償
    事件，業經原審法院九十五年度重訴字第一０四號判決陳玉
    玲等一部勝訴確定，相對人應負擔第一審訴訟費用二十分之
    十三乙情，除據抗告人提出上揭民事判決、審查表、扶助律
    師接案通知書（均影本）外，並經本院依職權調取上揭民事
    案卷核閱無誤；依首開規定，抗告人就受扶助人請求損害賠
    償事件所支出之酬金及必要費用，視為訴訟費用之一部。抗
    告人據受扶助人有執行力之上揭確定判決之執行名義，聲請
    確定訴訟費用額，於法即無不合。次查，本案訴訟事件之第
    一審訴訟費用，應由相對人分擔二十分之十三，已如上述。
    相對人未依本院通知（通知函已於一百年五月二十三日寄存
    送達地之警察機關），於文到七日內依民事訴訟法第九十二
    條規定提出費用計算書等文件，依同條第二項規定，本件僅
    就抗告人一造之費用裁判之。再查，抗告人主張其為扶助陳
    玉玲等請求損害賠償事件，合計支出委任第一審（費用計算
    書誤載為第二審）律師酬金三萬元、提解費用五千八百元乙
    節，並有其提出之預付酬金領款單、結案酬金領款單、訴訟
    費用領款單、通知書、自行收納款項統一收據在卷（參見原
    審卷第一一頁、第一三頁、第一八頁至第二三頁）可佐；相
    對人既未提出任何書狀為抗辯，足認其就抗告人主張受扶助
    人確有不能自為訴訟行為，必須委任訴訟代理人代理，及所
    支出委任訴訟代理人費用及提解費用，均係伸張權利或防禦
    上所必要者，並未爭執，則抗告人主張其所支出之上揭律師
    酬金三萬元、提解費五千八百元，合計共三萬五千八百元，
    屬於必要之訴訟費用，應由相對人賠償者，應堪憑採。準此
    ，依上開說明，本件應由相對人負擔之訴訟費用額為二萬三
    千二百七十元（計算式：35,800元×13/20＝23,270元）。
五、綜上所述，抗告人因其受扶助人陳玉玲等與相對人間請求損
    害賠償事件，陳玉玲等受一部勝訴判決確定，相對人應負擔
    訴訟費用二十分之十三，而依法律扶助法第三十五條規定，
    聲請確定相對人應給付之訴訟費用額，經核並無不合。原審
    法院未遑詳察，遽予駁回抗告人之聲請，自有未洽，抗告意
    旨指摘原裁定不當，求予廢棄，非無理由；爰由本院將原裁
    定廢棄，並自為裁定，確定相對人應負擔之訴訟費用額，併
    諭知法定遲延利息之起迄日為如主文第二項所示。
六、據上論結，本件抗告為有理由，依民事訴訟法第四百九十五
    條之一第一項、第四百五十條、第九十五條、第七十八條，
    裁定如主文。
中    華    民    國    100    年    7    月    14    日
                  民事第二庭    審判長法  官  陳 光 秀
                                      法  官  曾 平 杉
                                      法  官  李 文 賢
上為正本係照原本作成。
本裁定除以適用法規顯有錯誤為理由外，不得再抗告。如提再抗
告，應於收受送達後十日內向本院提出再抗告狀（須附繕本）。
提起再抗告應委任律師或具有律師資格之人之委任狀；委任有律
師資格者，另應附具律師資格證書及釋明委任人與受任人有民事
訴訟法第466條之1第1項但書或第2項所定關係之釋明文書影本。
中    華    民    國   100    年    7     月    14    日
                                      書記官  尤 乃 玉
【附註】
民事訴訟法第495條之1第2項準用同法第466條之1第1、2項規定
：
(1)對於第二審判決上訴，上訴人應委任律師為訴訟代理人。但上
  訴人或其法定代理人具有律師資格者，不在此限。
(2)上訴人之配偶、三親等內之血親、二親等內之姻親，或上訴人
  為法人、中央或地方機關時，其所屬專任人員具有律師資格並
  經法院認為適當者，亦得為第三審訴訟代理人。
民事訴訟法第466條之2第1項：
  上訴人無資力委任訴訟代理人者，得依訴訟救助之規定，聲請
  第三審法院為之選任律師為其訴訟代理人。